【裁判字號】    95,訴,144
【裁判日期】    950511
【裁判案由】    強盜
【裁判全文】
臺灣臺中地方法院刑事判決               95年度訴字第144號
公  訴  人  臺灣臺中地方法院檢察署檢察官
被      告  丙○○
指定辯護人  本院公設辯護人乙○○
上列被告因加重強盜案件，經檢察官提起公訴（九十四年度偵字
第二０七九二號），本院判決如下：
    主  文
丙○○意圖為自己不法之所有，攜帶兇器，以強暴至使不能抗拒
，而使他人交付其物，累犯，處有期徒刑柒年拾月。
    事  實
一、丙○○曾於民國八十七年間，因犯公共危險罪，經臺灣新竹
    地方法院以八十七年度重訴字第六號判處有期徒刑五年，經
    上訴臺灣高等法院後，於八十七年十月二十二日經臺灣高等
    法院以八十七年度上訴字第三八四八號駁回上訴，於八十七
    年十二月十日確定，嗣於八十七年十二月三十一日入監服刑
    ，於九十年九月二十日假釋出獄，刑期至九十二年十二月三
    十日期滿未經撤銷假釋而以已執行論，猶不知悔改，於九十
    四年十二月二十四日下午六時三十分許，在苗栗縣三義鄉○
    ○路之「萊爾富便利商店」前，搭乘甲○○所駕駛之車號三
    ０五－ＬＰ計程車前往臺中，甲○○即依指示將車開往臺中
    ，進入臺中市區後，丙○○則復指示甲○○繞行臺中市○街
    道。而於同日下午七時許，當車行至工業區○路○○○街口
    附近時，丙○○竟意圖為自己不法之所有，持客觀上可對人
    之生命、身體構成威脅，足以供兇器使用之美工刀一把（未
    扣案），以將刀抵住甲○○之脖子之強暴方式，並喝令甲○
    ○交出財物，否則即將加害其生命、身體，至使甲○○不能
    抗拒，而將其所有之皮包一個（內含新台幣一萬三千元、駕
    照、行照、身分證、健保卡及電話簿一本）及摩托羅拉廠牌
    之行動電話機一具交付予丙○○。丙○○得手後，復指示甲
    ○○繼續在臺中市區繞行約三十分鐘後始下車，並另搭乘其
    他計程車逃逸，事後除將現款花用外，並將上開美工刀及皮
    包內之證件丟棄於臺中縣后豐大橋下。嗣經甲○○報案後，
    始為警循線查獲。
二、案經苗栗縣警察局苗栗分局移送臺灣臺中地方法院檢察署檢
    察官偵查起訴。
    理  由
一、上揭被告丙○○攜帶兇器強盜被害人甲○○財物之事實，業
    據被告丙○○迭於警詢、偵查、本院訊問、準備程序及九十
    五年一月十九日審理中均坦承不諱，核與證人即被害人（下
    稱證人）甲○○於警詢及本院審理時證述之情節相符。雖被
    告事後於本院九十五年四月二十七日審理時翻異前詞，改供
    稱：雖有強盜證人甲○○之財物，然並未持有任何兇器云云
    ，經查，被告對於上揭加重強盜之犯罪事實，業於警、偵及
    本院訊問、初次審理時均已坦承在卷，已如前述，且參以之
    被告於本院審理時先向審判長詢問稱：「法官我能不能問一
    下，我的罪是不是我講的那麼重。」等語，並經審判長告知
    其所犯之罪為最輕本刑七年以上有期徒刑之罪後，旋即改稱
    ：「那我沒有拿刀子。」等語，足認被告事後翻異前詞，顯
    與事實不符。另證人甲○○於本院審理時已具結證稱：「九
    十四年十二月二十四日下午六點多，在三義水美路萊爾富便
    利商店，被告打電話給我，叫我去載他，他說要去臺中，叫
    我從中清交流道下來，被告說要去逢甲大學附近，之後就在
    臺中市繞來繞去，後來車子停下來時，我向被告收費，被告
    說沒有錢，現在在跑路需要錢，就命令我將身上財物交出來
    ，並拿出一支美工刀抵住我的脖子，被告用右手拿刀，坐在
    駕駛座後座，拿美工刀抵住我的脖子，美工刀稍微碰到我的
    脖子，叫我把錢拿出來，我就將皮包、手機交給他，被告刀
    子還是沒有放開。被告叫我一直繞、繞到快七點半時，叫我
    開到路邊停車，被告下車攔了一部計程車跑掉。」、「（問
    ：被搶財物？）一萬三千元左右、皮包一個、一支手機、駕
    駛執照、行車執照、健保卡、身分證、一本電話簿。」等語
    明確（見本院九十五年一月十九日審判筆錄），參以證人甲
    ○○與被告素不認識，且無怨隙，衡情當無設詞誣陷被告之
    理，且其所為之證述復與被告於警詢、偵訊及本院準備程序
    、初次審理時供述之事實相符，是證人甲○○上揭所為之證
    述，應與事實相符而屬可採。而證人甲○○既就上揭被告所
    為之加重強盜犯行到庭具結證稱屬實，其待證事實已臻明確
    ，則被告復於本院審理時再次聲請傳喚證人甲○○，已核無
    再予調查之必要。又被告雖另辯稱：其患有精神分裂之疾病
    ，曾在醫院治療過云云，然被告經本院送行政院衛生署草屯
    療養院做精神鑑定後，其結論略為：「……本院認為其乃一
    、鴉片類（海洛因）依賴，二、安非他命濫用，三、安非他
    命誘發之精神病性患者，衡諸賴員之過去病史和鑑定過程所
    蒐集之資料，在案發當時賴員雖有精神症狀，但依過去經驗
    已能分辨其乃幻覺而非現實，而不予理會。另從賴員犯案步
    驟、處理毒品、處置搶奪來的財物等執行行為，顯示賴員當
    時對於外界事務以及行為充分的了解，且現實判斷力無明顯
    障礙，因此本院認定其犯罪行為時之精神狀態並未達精神耗
    弱或心神喪失之程度」等語，此有該院九十五年三月二十一
    日草療精字第一八五０號函覆之精神鑑定報告書一份在卷可
    稽，是縱被告曾有該精神病史，然被告為本件加重強盜行為
    時之精神狀態並未因此而受有影響，是被告此部分所辯，亦
    難據為有利於被告之認定。此外，復有贓物認領保管單一份
    、苗栗縣警察局受理刑事案件報案三聯單、被告丟棄美工刀
    及被害人證件地點之現場照片二張，足認被告被告上揭於警
    詢、偵查、本院訊問、準備程序及九十五年一月十九日審理
    中之自白應與事實相符，而被告被告最後於本院審理時所辯
    ，顯係事後推諉卸責之詞，不足採信。本件事證明確，被告
    之犯行堪以認定。
二、查被告為本案強盜犯行所持之美工刀，雖未扣案然依通常之
    經驗可知其材質應係屬金屬物品，尖銳鋒利，客觀上足以對
    人之生命、身體構成威脅，自屬兇器無誤。是核被告丙○○
    所為，係犯強盜罪而有刑法第三百二十一條第一項第三款之
    情形，應論以同法第三百三十條第一項之攜帶兇器強盜罪。
    另強盜罪中之強暴乃指暴行而言，即有形的抑制人之反抗而
    言，被告於強盜行為中既以美工刀架在證人甲○○之脖子上
    ，其已具體的以刀接觸證人甲○○之身體對之實施暴行，此
    與僅以刀指著（未接觸被害人身體）被害人尚屬有別，應認
    此行為係屬強暴而非脅迫，故公訴人認係脅迫，尚有誤會。
    又被告曾於八十七年間，因犯公共危險罪，經臺灣新竹地方
    法院以八十七年度重訴字第六號判處有期徒刑五年，經上訴
    臺灣高等法院後，於八十七年十月二十二日經臺灣高等法院
    以八十七年度上訴字第三八四八號駁回上訴，於八十七年十
    二月十日確定，嗣於八十七年十二月三十一日入監服刑，於
    九十年九月二十日假釋出獄，刑期至九十二年十二月三十日
    期滿未經撤銷假釋而以已執行論，有臺灣高等法院被告前案
    紀錄表在卷可稽，其前受有期徒刑之執行完畢，五年以內再
    犯本件有期徒刑以上之罪，為累犯，依刑法第四十七條規定
    加重其刑。爰審酌被告犯罪之動機、目的均非良善，僅因貪
    圖小利即持刀強盜他人財物，無視於法律之存在，惡性非輕
    ，惟犯罪過程中並未傷及被害人，被害人所受損害非鉅及被
    告犯後曾坦承犯行，態度尚稱良好等一切情狀，量處如主文
    所示之刑。末查，被告犯罪所用之美工刀一把因未扣案，且
    非屬違禁物，為免將來執行困難，爰不另宣告沒收，附此敘
    明。
據上論斷，應依刑事訴訟法第二百九十九條第一項前段，刑法第
三百三十條第一項、第四十七條，判決如主文。
中    華    民    國    95    年    5     月    11    日
                臺灣臺中地方法院刑事第十一庭
                        審判長  法  官  林源森
                                法  官  丁智慧
                                法  官  王世華
以上正本證明與原本無異。
如不服本判決，應於收受送達後10日內向本院提出上訴書狀（應
附繕本）。
                                書記官  劉易柔
中    華    民    國    95    年    5     月    11    日
附錄法條
中華民國刑法第330條
犯強盜罪而有第321條第1項各款情形之一者，處七年以上有期徒
刑。
前項之未遂犯罰之。


司法院資訊處製作；財團法人民間司法改革基金會備份。
